臺中高等行政法院判決　　　　　　　　　　　　　九十三年度訴字第五七一號
　　　　　　　　　　　　　　　.
　　原　　　告　甲○○
　　訴訟代理人　丁○○
　　被　　　告　臺中市政府
　　代　表　人　乙○○
　　訴訟代理人　丙○○
右當事人間因就業服務法事件，原告不服行政院勞工委員會中華民國九十三年九月十
三日勞訴字第○九三○○三六六一一號訴願決定，提起行政訴訟。本院判決如左︰
　　主  文
原告之訴駁回。
訴訟費用由原告負擔。
　　事  實
甲、事實概要：原告以偽造之診斷證明書申請聘僱家庭外藉看護工，案經行政院勞工
    委員會於民國九十二年三月二十八日以勞職外字第○九二○二○二三八七Ｂ號函
    移由被告查處。嗣經被告審查屬實，乃依就業服務法第五條第二項第五款及第六
    十五條第一項規定，於九十三年七月二日以府勞行字第○九三○一○三九九九號
    處分書，處原告罰鍰新臺幣（下同）三十萬元整。原告不服，提起訴願，遭決定
    駁回，遂提起本件行政訴訟。
乙、兩造爭點及陳述：
壹、原告方面：未於言詞辯論期日到場，據其於準備程序及所提書狀陳述略以：
一、聲明：求為判決：(一)訴願決定及原處分均撤銷。(二)訴訟費用由被告負擔。
二、陳述：
　(一)原告因不諳辦理申辦外傭引進手續，遭有心人士欺瞞矇騙不自知，司法憫我涉世
　　未深予以悔改機會，而所聘外傭亦遭強制轉出，致家母乏人照料，健康每下愈況
　　。然行政院勞工委員會係公務機關尚無法於第一時間辨識真偽，仍核發招募及聘
　　僱許可函，可見詐騙手段之狡猾，若論其責原告並非違反者，且診斷書係由第三
　　人交予，原告要無違反就業服務法之故意，被告及訴願決定機關未就原告有無違
　　反之故意之證據及理由，僅以認有提供之事實，理由自有未備，顯有行政訴訟法
　　第二百四十三條第二項第六款判決不備理由之違背法令。
　(二)基上所陳，原處分及訴願決定顯然違背法令，祈賜判如原告訴之聲明等語。
貳、被告方面：
一、聲明：求為判決：(一)駁回原告之訴。(二)訴訟費用由原告負擔。
二、陳述：
　(一)按就業服務法第五條第二項第五款規定：「雇主招募或僱用員工，不得有下列情
　　事˙˙˙五、辦理聘僱外國人之申請許可、招募、引進或管理事項，提供不實資
　　料或健康檢查檢體。」又同法第六十五條第一項規定：「違反第五條第一項、第
　　二項第一款、第四款、第五款、第三十四條第二項、第四十條第二款、第七款至
    第九款規定者，處新臺幣三十萬元以上一百五十萬元以下罰鍰。」另行政院勞工
    委員會於九十二年六月二十五日勞職外字第○九二○二○五○七三號函釋示：「
    說明四、有關家庭監護工申請案，一般係由雇主備妥受監護人之診斷證明書及相
    關資料，再委任仲介公司辨理，依民法第一百零三條規定：『代理人於代理權限
    內，以本人名義所為之意思表示，直接對本人發生效力。』又按『當事人得委託
    代理人。』『代理權之授與，及於該行政程序有關之全部程序行為。』為行政程
    序法第二十四條第一項及第三項分別定有明文。故不論由雇主之親屬、朋友取得
    ，均應由雇主負相關提供不實診斷證明書之責任。」又司法院大法官會議釋字第
    二七五號解釋略以「人民違反法律上之義務而應受行政罰之行為，法律無特別規
    定時，雖不以出於故意為必要，仍需以過失為其責任條件。但應受行政罰之行為
    ，僅須違反禁止規定或作為義務，而不以發生損害或危險為其要件者，推定為有
    過失，於行為人不能舉證證明自己無過失時，即應受處罰˙˙˙」。
　(二)原告雖起訴爭議，惟查本案原告經由第三者取得偽造之診斷證明書，並以上述診
　　斷證明委託昌億開發國際人力仲介有限公司於九十一年八月十五日向行政院勞工
　　委員會提出申請聘僱外藉家庭看護工。經行政院勞工委員會向財團法人私立中國
　　醫藥學院附設醫院查證，確認該證明書係偽造，此有行政院勞工委員會九十二年
　　三月二十八日勞職外字第○九二○二○二三八七Ｂ號函及財團法人私立中國醫藥
　　學院附設醫院九十一年十二月十七日院歷字第九一一二三九二八號函在卷可稽。
　　又原告於九十二年四月二十三日談話紀錄中表示：「˙˙˙診斷證明書是九十一
　　年七月份左右在中國醫藥學院附設醫院附近停車時拿到宣傳單，內容是有一位『
　　張先生』自稱專門辦理引進外勞業務，於是再（在）我打電話給他後『張先生』
　　到我停車的地方和我詳談引進外勞事宜。我告訴『張先生』我需要請一位外勞照
　　顧我媽媽，他表示可以幫我辦理引進外勞並且不收仲介費但需收相關規費新台幣
　　陸千元整。他告訴我現在他有一個外勞正等待承接，如果我有需要可以立即辦理
　　承接。當天中午『張先生』就到我家裡（台中縣沙鹿鎮○路里○路○○街九十四
　　號）收取我媽媽和我的身分證及戶口名簿、我媽媽的健保卡。隔天早上『張先生
　　』就將診斷證明書交給我但是女傭沒有來，『張先生』說因為女傭的原雇主不放
　　人所以無法幫我辦理承接，他收取我新台幣參千元整並請我另外找其他仲介辦理
　　，我於是找昌億開發國際人力仲介有限公司劉倚紋小姐辦理後續事宜。」由此可
　　知原告係委託張君代為取得該不實診斷證明書，依上開行政院勞工委員會函釋所
　　揭示之意旨，不論由雇主之親屬、朋友取得，均應由雇主負相關提供不實診斷證
　　明書之責任。又司法院大法官會議釋字第二七五號解釋略以「˙˙˙但應受行政
　　罰之行為，僅須違反禁止規定或作為義務，而不以發生損害或危險為其要件，推
　　定為過失，於行為人不能舉證證明自己無過失時，即應受處罰˙˙˙」。原告辦
　　理聘僱外國人之申請許可、招募、引進或管理事項，提供不實資料或健康檢查檢
　　體，原告無法就上述違反禁止規定或作為義務舉證證明自己無過失，即應依法予
　　以處分，故原告所辯顯不足採據。揆諸前開規定，原處分並無不合。
　(三)另查「雇主聘僱外國人工作，應檢具有關文件，向中央主管機關申請許可。」為
　　修正前就業服務法第四十八條第一項所明定，揆諸上開規定意旨可知，中央主管
　　機關即行政院勞工委員會所為之聘僱許可，其性質係屬授益性質之行政處分﹔而
　　檢具合法真實文件為申請人取得聘僱許可之法定協力義務。本件原告既有僱用外
　　籍看護工看護其母之需要，則其不論自行辦理或委託辦理，皆負有提供真實文件
　　之義務，違反者即應受處罰。參諸首揭司法院大法官會議釋字第二七五號解釋意
　　旨，自有推定過失之責任，原告未就此舉證自己無過失，徒以遭有心人士欺瞞矇
　　騙為由，要難執為本件免責之論據。
　(四)綜上所述，本件原告之訴為無理由，請依法駁回原告之訴。
　　理  由
一、原告經合法通知，未於言詞辯論期日到場，核無民事訴訟法第三百八十六條各款
    所列情形之一，依被告之聲請，由其一造辯論而為判決。
二、按「僱主招募或僱用員工，不得有下列情事：一、˙˙˙五、辦理聘僱外國人之
    申請許可、招募、引進或管理事項，提供不實資料或健康檢查檢體。」、「違反
    第五條˙˙˙第二項˙˙˙第五款˙˙˙規定者，處新臺幣三十萬元以上一百五
    十萬元以下罰鍰。」分別為就業服務法第五條第二項第五款及第六十五條第一項
    所明定。
三、本件原告甲○○以偽造之財團法人私立中國醫藥學院附設醫院出具王彩雲（受看
    護人）之診斷證明書，委託昌億開發國際人力仲介有限公司向行政院勞工委員會
    提出申請聘僱外籍家庭看護工。嗣該醫院於九十一年十二月十七日以院歷字第九
    一一二三九二八號函復前開診斷證明書非該院所開立等情，有該醫院函、原告所
    委託辨理之昌億開發國際人力仲介有限公司業務員劉倚紋、原告之談話紀錄及檢
    送之「雇主申請聘僱家庭外籍看護工專用診斷證明書」影本等附卷可稽，堪信真
    實，被告據依首揭規定科處原告罰鍰處分，於法尚無不合。
四、原告雖主張因不諳辦理申辦外傭引進手續，遭有心人士欺瞞矇騙不自知，即令行
    政院勞工委員會係公務機關尚無法於第一時間辨識真偽，而核發招募及聘僱許可
    函，可見詐騙手段之狡猾，且診斷書係由第三人交予，原告要無違反就業服務法
    之故意，盼司法憫我涉世未深予以悔改機會云云。惟查，人民違反法律上之義務
    而應受行政罰之行為，法律無特別規定時，並不以出於故意為必要，其有過失者
    仍不解免其責，又應受行政罰之行為，僅須違反禁止規定或作為義務，而不以發
    生損害或危險為其要件者，推定為有過失，於行為人不能舉證證明自己無過失時
    ，即應受處罰，此揆諸司法院釋字第二七五號解釋自明。本件原告於九十二年四
    月七日於臺中市政府勞工局談話時自承「診斷證明書是九十一年七月份左右在中
    國醫藥學院附設醫院附近停車時拿到宣傳單，有一位張先生自稱專門辦理引進外
    勞業務，他表示可以幫我辦理引進外勞並且不收仲介費但需收相關規費新臺幣六
    千元整。他告訴我現在他有一個外勞正等待承接，如果我有需要可以立即辦理承
    接，當天中午張先生就到我家裡收取我媽媽和我的身分證及戶口名簿、我媽媽的
    健保卡。隔天早上張先生就將診斷證明書交給我但是女傭沒有來，張先生說因為
    女傭的原雇主不放人所以不能幫我辦理承接，他收取我新臺幣三千元整並請我另
    外找其他仲介辦理，我於是找昌億開發國際人力仲介有限公司劉倚紋小姐辦理後
    續事宜。」復稽之昌億開發國際人力仲介有限公司業務劉倚紋談話略以「診斷證
    明書係藍君提供，再由我交回昌億開發國際人力仲介有限公司」（見本院卷第四
    八頁、五十頁），原告於準備程序中亦不否認委任張君取得該診斷書（本院卷第
    五七、五八頁），該診斷書雖非原告親自偽造，惟既明知其母並未前往醫院診斷
    而取得診斷證明，即難謂無過失，不因係委託張君取得，而解免其過失之責，況
    原告對於張君仍負有適當選任、指示及等監督義務，乃原告未盡監督注意義務，
    而取得偽造之診斷證明書，並交予仲介公司申辦外籍看護工引進事宜，原告復未
    能舉證證明其已盡注意義務，依前述司法院釋字第二七五號解釋意旨，即應受處
    罰，是被告處原告罰鍰，核無違誤，訴願決定予以維持，亦無不合，原告訴請予
    以撤銷，核無理由，應予駁回。
據上論結，本件原告之訴為無理由，依行政訴訟法第二百十八條、第一百九十五條第
一項後段、第九十八條第三項前段、民事訴訟法第三百八十五條第一項前段，判決如
主文。
中　　華　　民　　國　　九  十   三　　年　 十  二　 月　二　 十   三 　日
                     臺 中 高 等 行 政 法 院   第 二 庭
                                        審 判 長 法  官　  王  茂  修
                                                 法  官　  莊  金  昌
                                                 法  官　  許  金  釵
右正本證明與原本無異。
如不服本判決，應於判決送達後二十日內向本院提出上訴書狀，其未表明上訴理由者
，應於提起上訴後二十日內向本院提出上訴理由書（須依對造人數附具繕本）；如於
本判決宣示或公告後送達前提起上訴者，應於判決送達後二十日內補提上訴理由書（
須附繕本）。未表明上訴理由者，逕以裁定駁回。
提起上訴應預繳送達用雙掛號郵票三九○元（三十四元及五元郵票各十份)。
中　　華　　民　　國　　九  十   三　　年　 十  二　 月　二　 十   三 　日
                                                法院書記官   朱  敏  諄
